【裁判字號】    89,上訴,150
【裁判日期】    890419
【裁判案由】    偽造文書等
【裁判全文】
臺灣高等法院臺中分院刑事判決                八十九年度上訴字第一五０號
    上  訴  人  臺灣臺中地方法院檢察署檢察官
    被      告  乙○○
右上訴人因被告違反商標法等（偽造文書）案件，不服臺灣臺中地方法院八十八年度
訴字第二八二號中華民國八十八年十一月二日第一審判決（起訴案號：臺灣臺中地方
法院檢察署八十七年度偵字第二三四六二號），提起上訴，本院判決如左：
    主      文
原判決撤銷。
乙○○連續行使偽造私文書，足以生損害於他人，處有期徒刑肆月。扣案之仿冒商標
光碟片共肆仟伍佰貳拾貳片均沒收。
    事      實
一、乙○○係經營設於臺中縣太平市○○路○段五十一號「國中玩具企業行」（對外
    或稱新平玩具商行）之負責人，以販售各類遊戲機及光碟為業，從事電視遊樂器
    程式遊戲光碟片之交易，明知「ＳＥＧＡ」係日商西雅企業股份有限公司（下稱
    西雅公司）向經濟部中央標準局所取得註冊號數第二四九０七０號之商標專用權
    ，指定使用於商標法施行細則第二十七條第八十類之電腦、家用微電腦、公司用
    微電腦、硬體、軟體、電腦用磁帶磁碟、電視遊樂器用程式卡帶、磁帶、磁碟、
    驅動器之商品，專用權期間自民國（下同）七十三年七月一日起至八十三年六月
    三十日止，續延展至九十三年六月三十日止；「ＰＬＡＹ  ＳＴＡＴＩＯＮ」係
    日商蘇妮股份有限公司（下稱蘇妮公司）向經濟部中央標準局所取得之註冊號數
    00000000號之商標專用權，指定使用於商標法施行細則第二十四條第七
    十二類之電腦、錄有電腦程式之磁碟、磁卡、磁帶及光碟之商品，專用權期間自
    八十四年三月一日起至九十四年二月二十八日止；「  」係日商新力電腦娛樂股份
    有限公司（下稱新力公司）向經濟部中央標準局取得註冊號數00000000
    號之商標專用權，指定使用於商標法施行細則第四十九條第九類之電腦、錄有電
    腦程式之卡帶、磁碟、光碟及卡匣等商品，專用期間自八十五年三月十六日起至
    九十五年三月十五日止；西雅公司、蘇妮公司、新力公司所生產之電視遊樂器程
    式遊戲光碟片及卡匣在國際及國內市場行銷多年，品質著有信譽，為業界及消費
    大眾所共知。竟未經商標專用權人西雅公司、蘇妮公司、新力公司之同意，基於
    意圖營利之概括犯意，自八十七年五、六月間某日起，以每片新台幣（下同）六
    十元販售其先前所頂讓繼受而存放之仿冒前述商標之電視遊樂器程式遊戲光碟片
    ，並自同年十月間某日起向綽號「大泰」之不詳姓名年籍之成年男子，以每片四
    十五元之價格，買進仿冒前述商標之電視遊樂器程式遊戲光碟片存列販賣，而西
    雅公司、蘇妮公司、新力公司之名稱、商標及條碼，為該公司表示其用意之證明
    ，乙○○所販賣上開仿冒之遊戲光碟片上均有偽造西雅公司、蘇妮公司、新力公
    司之名稱、商標及條碼，以虛偽表示為真品，更經由電視遊樂器主機執行程式，
    在電視畫面上亦出現西雅公司、蘇妮公司、新力公司之名稱及「ＳＥＧＡ」、「
    ＰＬＡＹＳＴＡＴＩＯＮ」、「  」之商標，為相同之使用，致與西雅公司、蘇
    妮公司、新力公司所產銷之真品相混淆，乙○○販賣仿冒之光碟片而行使該偽造
    之文書，足以生損害於西雅公司、蘇妮公司、新力公司。嗣於八十七年九月二十
    三日在上址為法務部調查局臺中縣調查站查獲，並扣得其所有供犯罪所用之仿冒
    前述商標光碟片共四千五百二十二片。
二、案經被害人西雅公司、新力公司向臺灣臺中地方法院檢察署檢察官告訴及法務部
    調查局臺中縣調查站移送同署檢察官偵查起訴。
    理      由
一、訊據被告乙○○坦承右揭販賣光碟片之事實，雖其矢口否認有何違反商標法及行
    使偽造私文書等之不法犯行，辯稱：臺中縣太平市○○路○段五十一號玩具行係
    伊向他人頂讓而來，因光碟片之外包上都無商標標示，且伊亦未參與光碟片之製
    造，所以不知係仿冒品云云。
二、惟查：被告乙○○前開販賣仿冒商標光碟片之事實，業據被害人西雅公司、新力
    公司委任代理人於偵審中指訴綦詳。並有上述被查獲之仿冒商標光碟片共四千五
    百二十二片扣案為證。而「ＳＥＧＡ」係西雅公司向經濟部中央標準局所取得註
    冊號數第二四九０七０號之商標專用權，指定使用於商標法施行細則第二十七條
    第八十類之電腦、家用微電腦、公司用微電腦、硬體、軟體、電腦用磁帶磁碟、
    電視遊樂器用程式卡帶、磁帶、磁碟、驅動器之商品，專用權期間自七十三年七
    月一日起至八十三年六月三十日止，續延展至九十三年六月三十日止；「ＰＬＡ
    Ｙ  ＳＴＡＴＩＯＮ」係蘇妮公司向經濟部中央標準局所取得之註冊號數000
    00000號之商標專用權，指定使用於商標法施行細則第二十四條第七十二類
    之電腦、錄有電腦程式之磁碟、磁卡、磁帶及光碟之商品，專用權期間自八十四
    年三月一日起至九十四年二月二十八日止；「  」係新力公司向經濟部中央標準
    局取得註冊號數00000000號之商標專用權，指定使用於商標法施行細則
    第四十九條第九類之電腦、錄有電腦程式之卡帶、磁碟、光碟及卡匣等商品，專
    用期間自八十五年三月十六日起至九十五年三月十五日止；均在國際及國內市場
    行銷多年，品質著有信譽，且為業界及消費大眾所共知，此有各該商標註冊證及
    其照片附卷可稽。又被告經查扣之光碟片，於使用電視遊樂器主機執行程式時，
    確在電視畫面上亦出現有告訴人公司之商標圖樣，亦經法務部調查局臺中縣調查
    站會同被告取樣勘驗無誤，有卷附之該勘驗報告書足憑。尤其被告既以販售各類
    遊戲機及光碟為業，從事電視遊樂器程式遊戲光碟片之交易，對於上開被查扣之
    仿冒商標光碟片，其真品市面價格均在一千元以上，竟以每片六十元低價販售，
    或以每片四十五元之賤價買進存列販賣，焉有不知係仿冒品之道理？況且被告亦
    坦承有將上開外包上無商標標示之光碟片，分別存列在標示各該商標之貨架上販
    賣不虛，此更有告訴代理人當庭提出而經被告辨識無異之現場照片在卷佐證。
三、按在紙上或物品上之文字、符號，依習慣或特約，足以為表示其用意之證明者，
    及以錄音、錄影或電磁紀錄藉機器或電腦之處理所顯示之聲音、影像或符號，足
    以為表示其用意之證明者，依刑法第二百二十條第一項、第二項規定，均應以文
    書論。查西雅公司、蘇妮公司、新力公司之名稱、商標及條碼，分別係各該公司
    表示其用意之證明，自屬刑法第二百二十條之準私文書，被告販售之仿冒光碟片
    ，外觀上雖未標示公司及商標名稱，但經由主機執行程式時，電視畫面上即顯示
    公司及名稱及商標圖樣，則其仍有主張各該公司及商標之意思內容，情至灼然。
    又公平交易法其立法之目的固在於維護交易之秩序與消費者之利益，以確保公平
    競爭，並促進經濟之安定與繁榮，本案被告以較真品低廉甚多之價格販賣，該商
    品流入社會後，客觀上足以對產品之真假產生混淆，且以低廉之價格即可購得該
    仿冒品，亦足以影響消費者對真品購買之意願，自可能產生不公平，但因被告行
    為後公平交易法於民國八十八年二月三日修正公布，其違反同法第二十條第一項
    規定者，須經中央主管機關依同法第四十一條規定限期命其停止、改正其行為或
    採取必要更正措施，而逾期未停止、改正其行為或未採取必要更正措施，或停止
    後再為相同或類似違反行為者，始應依同法第三十五條第一項予以處罰，而本件
    被告未經中央主管機關依上開規定處理，即無構成違反公平交易法犯罪之要件。
    被告行為後法律有變更，且變更後之法律對被告較為有利，依刑法第二條第一項
    前段規定，應適用裁判時之法律，被告應不成立違反公平交易法之罪。而被告販
    賣仿冒商標之光碟片違反商標法、行使偽造私文書，其事證則極為明確，犯行洵
    堪認定。
四、核被告所為，係犯商標法第六十三條；刑法第二百十六條、第二百二十條、第二
    百十條之罪。被告以一行為犯上開二罪，而觸犯數罪名，又以一行為侵害西雅公
    司、蘇妮公司、新力公司之商標、名稱及條碼，均為想像競合犯，而應從較重之
    行使偽造私文書論以一罪。被告自八十七年五、六月間某時起，迄八十七年九月
    二十三日被查獲時止，先後多次犯行，時間緊接，且所犯罪名及犯罪構成要件均
    相同，顯係基於概括犯意為之，皆為連續犯亦應以一罪論，並加重其刑。
五、原審未詳細勾稽，而以扣案之光碟片共四千五百二十二片，僅其中有十二片之包
    裝紙外觀涉有仿冒之商標，其餘外包裝完全未標示任何商標，行銷時應不至於讓
    人混淆或誤認係本件商標專用權人之產品，無從認有「商標使用」之客觀事實，
    更難推知其有以本件商標供其行銷目的之用，而藉以達到欺騙他人之意圖。且以
    本件涉嫌被重製之電腦遊戲軟體係以電腦語言寫成程式，再將之組譯成適合電腦
    主機讀取之檔案，而儲存於光碟片內，加上適度之包裝後，以實物之方式出售，
    被告出售光碟片，僅係單純之交付光碟片，並未透過光碟片展示其商標、英文名
    稱及授權文字，自無以之供作行銷之用，而被告購入光碟片，又係透過他人所重
    製，其重製之過程，若欲排除其商標、英文名稱及授權文字之檔案資料，而保留
    僅重製其內之電腦遊戲軟體，勢必須有相當之配備及技術，為免技術上之困難，
    及基於成本考量自不作任何之過濾，會一併複製有關商標圖樣之檔案，此屬無可
    避免之結果，尚難逕謂其為達行銷之目的而複製該等電腦檔案資料。又縱使於重
    製之初即知悉有商標之檔案存在，而併同複製之，其結果亦隱藏光碟片內，行銷
    時既以光碟片之實物作交易，無從透過其內所隱藏之商標、英文名稱及授權文字
    來表彰其產品，顯無用來達到欺騙他人之目的。又商標本身之作用在於表彰自已
    營業之商品，本件商標之圖形本身不備任何之文書意思性，且非通用之文字所組
    成，尚難與文書同論，而該文字本身並非屬於聲音、影像或符號範疇，基於罪刑
    法定原則，亦難依刑法第二百二十條第一項之規定以文書論。而行使偽造私文書
    ，必須提出偽造之文書，本於該文書之內容有所主張方得成立，被告有販賣光碟
    片，其買賣交易之際，亦難以就隱藏於光碟片中之商標、英文名稱及授權文字對
    顧客為任何主張，仍難謂與刑法第二百十六條、第二百二十條、第二百十條之罪
    名構成要件該當。因認被告之行為不合違反商標法第六十三條、刑法第二百十六
    條、第二百二十條、第二百十條之構成要件，而為被告無罪之諭知云云，容有未
    洽。再參酌實務上，司法官訓練所司法實務研究會第二十四、二十五期法律問題
    研討意見及臺灣高等法院八十七年度上訴字第一九七七號、同年度上訴字第五三
    ０二號、八十八年度上訴字第一０八七號等判決，就本案相同之行為，皆作應予
    成立犯罪之認定。
六、綜上所述，本件檢察官依告訴人請求，上訴指摘原審判決不當，非無理由，應由
    本院將原判決撤銷改判。爰審酌被告之品行、犯罪之動機、犯罪之情節、犯罪所
    生之損害、犯罪後之態度等一切情狀，判處如主文第二項所示之刑，扣案之仿冒
    光碟片係被告所有，供犯罪所用之物，並予宣告沒收。至被訴違反公平交易法第
    二十一條第一項第一款、第三十五條犯罪部份，被告行為後法律有變更，且變更
    後之法律對被告較為有利，應依刑法第二條第一項前段規定，比較適用裁判時之
    法律，而被告未經主管機關為行政處理而無效果之情形，不成立該法條之犯罪構
    成要件，惟檢察官係依裁判上一罪起訴，故該部份無庸另為被告無罪之諭知。
七、據上論斷，應依刑事訴訟法第三百六十九條第一項前段、第三百六十四條、第二
    百九十九條第一項前段，商標法第六十三條、第六十四條，刑法第十一條前段、
    第二條第一項前段、第五十六條、第二百十六條、第二百二十條、第二百十條、
    第五十五條、第三十八條第一項第二款，判決如主文。
八、本案經檢察官甲○○到庭執行職務。
中      華      民      國    八十九     年      四       月    十九    日
                                  臺灣高等法院臺中分院刑事第八庭
                                        審判長法  官  羅  得  村
                                              法  官  劉  榮  服
                                              法  官  古  金  男
右正本證明與原本無異。
如不服本判決應於收受送達後十日內向本院提出上訴書狀，其未述上訴之理由者並
得於提起上訴後十日內向本院補提理由書（均須按他造當事人之人數附繕本）。
                                              書記官  茆  亞  民
中      華      民      國    八十九     年      四       月    二十一  日
                                                                        Ｏ


司法院資訊處製作；財團法人民間司法改革基金會備份。
